臺灣高等法院民事判決　　　　　　　　　100年度上字第109號
上　訴　人　馮鏡宏
訴訟代理人　何豐行律師
上　訴　人　天利興業有限公司
法定代理人　李春木
訴訟代理人　廖克明律師
複代理人　　詹宗諺律師
被上訴人　　許晉祥
上列當事人間請求損害賠償事件，上訴人對於中華民國99年12月
9日臺灣桃園地方法院98年度重訴字第126號第一審判決提起上訴
，本院於100年10月25日言詞辯論終結，判決如下：
    主      文
原判決關於駁回上訴人馮鏡宏後開第二項之訴部分，及關於命上
訴人馮鏡宏負擔訴訟費用之裁判均廢棄。
被上訴人許晉祥及上訴人天利興業有限公司應再連帶給付上訴人
馮鏡宏新台幣捌拾玖萬捌仟壹佰拾柒元，及被上訴人許晉祥自
民國九十八年三月七日起，上訴人天利興業有限公司自民國九十
七年十一月十二日起，均至清償日止，按年息百分之五計算之利
息。
上訴人天利興業有限公司之上訴駁回。
第一審關於命上訴人馮鏡宏負擔訴訟費用部分，由被上訴人許晉
祥及上訴人天利興業有限公司連帶負擔五分之一，餘由上訴人馮
鏡宏負擔。第二審訴訟費用關於上訴人馮鏡宏上訴部分，由被上
訴人許晉祥及上訴人天利興業有限公司連帶負擔；關於上訴人天
利興業有限公司上訴部分，由上訴人天利興業有限公司負擔。
    事實及理由
一、上訴人即被上訴人馮鏡宏（下稱馮鏡宏）主張：被上訴人許
    晉祥任職於被上訴人即上訴人天利興業有限公司（下稱天利
    公司），擔任流理台安裝人員，並以駕駛小貨車載送貨物為
    其附隨業務，於民國（下同）97年1月25日上午10時30分許
    至同日11時30分許止，在新北市林口區某工地飲酒後，駕駛
    天利公司所有車牌號碼8471-FG號自用小貨車，沿桃園縣八
    德市○○○街由南往北方向行駛，於同日14時16分許，行經
    桃園縣八德市○○○街與桃德路交岔路口時，本應注意車前
    狀況，並隨時採取必要之措施，亦應注意行經閃光紅燈號誌
    交岔路口時，應暫停讓幹道車先行，當時又無不能注意之情
    事，竟疏未注意車前狀況，亦未暫停讓幹道車先行，且因酒
    後無法安全操控車輛，致與馮鏡宏駕駛沿桃園縣八德市○○
    路由東往西方向行駛之車牌號碼Z3-2913號自用小貨車發生
    擦撞，馮鏡宏所駕駛上開自用小貨車因而翻車倒地，馮鏡宏
    則受有左側外傷性硬腦膜上出血、左側大量額頂遲延性硬腦
    膜上出血併大腦中線偏移、鉤回脫出、遲延性腦內出血、腦
    腫脹、左側血胸及多處肋骨骨折等傷害。爰依民法第184 條
    第1項前段、第193條第1項、第195條第1項前段、第188條第
    1項規定，請求許晉祥與天利公司連帶賠償新台幣（下同）
    6,537,500元（含醫療費用51,273元、看護費用2,694,197元
    、薪資損失896,000元、減少或喪失勞動能力損失3,698,848
    元及精神上損害50萬元，合計7,840,318元，扣除馮鏡宏已
    受領汽車強制責任險理賠1,302,818元），並附加法定遲延
    利息等語。原審為許晉祥及天利公司一部勝訴、一部敗訴之
    判決，判命許晉祥及天利公司應連帶給付馮鏡宏1,796,060
    元，及許晉祥自98年3月7日起、天利公司自97年11月12日起
    ，均至清償日止，按年息5%計算之利息，並駁回馮鏡宏其餘
    請求。馮鏡宏不服，就其敗訴中之一部分提起上訴，聲明：
    (一)原判決關於駁回馮鏡宏後開第(二)項之訴部分廢棄。(二)許晉
    祥及天利公司應再連帶給付馮鏡宏898,137元，及許晉祥自
    98 年3月7日起、天利公司自97年11月12日起，均至清償日
    止，按年息5%計算之利息。對於天利公司之上訴則聲明駁回
    上訴。
二、天利公司則以：許晉祥任職於天利公司係負責搬運、協助師
    傅處理雜事之助手工作，駕駛車輛非屬許晉祥之附隨業務。
    天利公司於97年1月25日要求許晉祥前往林口施工，許晉祥
    在上班時間，擅自駕駛天利公司之小貨車前往桃園就醫，所
    從事者純屬許晉祥個人私事，與其職務無涉。況天利公司為
    監督、管理員工行為，除幫員工投保外，亦不定期抽檢、視
    察員工之執行職務情形，囑咐交通、作業安全，依民法第
    188條第1項但書規定，自可據以主張免責等語，資為抗辯。
    原審為天利公司一部勝訴、一部敗訴之判決（詳如前述），
    天利公司不服，就其敗訴部分提起上訴，聲明：(一)原判決關
    於不利於天利公司部分廢棄。(二)上開廢棄部分，馮鏡宏在第
    一審之訴駁回。對於馮鏡宏之上訴則聲明駁回上訴。
三、許晉祥則抗辯：馮鏡宏之傷勢應已恢復，無由他人看護之必
    要，且馮鏡宏就其減少勞動能力部分，並無提出客觀具體資
    料，所請求之精神慰撫金額亦屬過高。另馮鏡宏未繫安全帶
    ，且當時並無遮蔽物，馮鏡宏自遠處即可發現而為閃避，是
    馮鏡宏就本件事故之發生與有過失等語，資為抗辯。原審為
    許晉祥一部勝訴、一部敗訴之判決（詳如前述），許晉祥就
    其敗訴部分未提起上訴，就馮鏡宏之上訴則聲明駁回上訴。
四、馮鏡宏主張許晉祥有於前揭時、地，因酒後駕車不慎撞及馮
    鏡宏所駕駛之自用小貨車，致馮鏡宏受有左側外傷性硬腦膜
    上出血、左側大量額頂遲延性硬腦膜上出血併大腦中線偏移
    、鉤回脫出、遲延性腦內出血、腦腫脹、左側血胸及多處肋
    骨骨折等傷害，業據其提出道路交通事故現場圖及診斷證明
    書為證（見原法院97年度交附民字第90號卷第7至14頁）；
    又許晉祥因此所涉刑責部分，業經原法院刑事庭認定許晉祥
    犯有服用酒類不能安全駕駛動力交通工具而駕駛罪，處罰金
    3萬元，及犯有業務過失致重傷害罪，處有期徒刑1年確定，
    亦有原法院97年度審交易字第263號刑事判決可稽（見原審
    卷第3至4頁），復經原審調閱上開刑事案卷查明無訛，且為
    許晉祥及天利公司所不爭執，均堪信為真實。是馮鏡宏據以
    主張許晉祥就本件事故之發生應負過失責任，應屬可取。
五、按因故意或過失，不法侵害他人之權利者，負損害賠償責任
    ；又受僱人因執行職務，不法侵害他人之權利者，由僱用人
    與行為人連帶負損害賠償責任，但選任受僱人及監督其職務
    之執行，已盡相當之注意或縱加以相當之注意而仍不免發生
    損害者，僱用人不負賠償責任；又不法侵害他人之身體或健
    康者，對於被害人因此喪失或減少勞動能力或增加生活上之
    需要時，應負損害賠償責任；又不法侵害他人之身體、健康
    、名譽、自由、信用、隱私、貞操，或不法侵害其他人格法
    益而情節重大者，被害人雖非財產上之損害，亦得請求賠償
    相當之金額，民法第184條第1項前段、第188條第1項、第
    193條第1項、第195條第1項前段分別定有明文。又按民法第
    188條第1項所謂受僱人因執行職務不法侵害他人之權利，不
    僅指受僱人因執行其所受命令，或委託之職務自體，或執行
    該職務所必要之行為，而不法侵害他人之權利者而言，即受
    僱人之行為，在客觀上足認為與其執行職務有關，而不法侵
    害他人之權利者，就令其為自己利益所為亦應包括在內（最
    高法院42年台上字第1224號判例意旨參照）。經查：
  (一)許晉祥因過失不法侵害馮鏡宏之身體及健康，依上開規定，
    對馮鏡宏因此所受之損害，應負損害賠償責任。又許晉祥於
    本件事故發生時係天利公司之受僱人，此為許晉祥及天利公
    司所不爭執。天利公司雖抗辯許晉祥係負責搬運、協助師傅
    處理雜事的助手工作，駕駛車輛非屬許晉祥之附隨業務，許
    晉祥係趁其至林口施工時，擅自駕車前往桃園就醫，而天利
    公司為監督、管理員工行為，除幫員工投保外，亦不定期抽
    檢、視察員工之執行職務情形，囑咐交通、作業安全，故天
    利公司就許晉祥本件肇事行為，不負連帶賠償責任等語，並
    提出切結書及出貨通知單為證（見原法院97年度審交附民字
    第90號卷第41、43頁）。查許晉祥固於97年1月26日出具上
    開切結書，內載：「本公司員工許晉祥先生於97年1月25日
    上午分派至林口鄉○○街176之2號工地安裝檯面，該員於赴
    工地後，未經公司准許，擅自駕駛公司貨車離開工地，赴桃
    園辦理私事，於途中發生車禍，致對方受傷，該員赴桃園並
    非公務，且違反公司嚴格規定，禁止喝酒包括保力達P等酒
    精成份之飲料，經交通單位酒測超過標準值，該員未經准許
    私自駕車辦理私事，屬私人所為，對於車禍賠償之要求，一
    切後果，由該員承擔、負責」（見原法院97年度審交附民字
    第90號卷第41頁）。惟依上開出貨通知單所載，天利公司於
    97年1月25日在新北市林口區有安裝工程業務（見同卷第43
    頁）；又據證人蔡佳文（即天利公司之職員，擔任技術士）
    在原審到場證稱：「（流理台或人造石等物是）我載過去的
    ，我們會有一名固定的助手，我（於）97年1月間的助手是
    許晉祥」，「大部分(是)我開車，我比較累時，有時會由許
    晉祥開車」，「（天利公司分配的工作）是由師傅開車、載
    貨、安裝，助理僅負責搬運及其他助理工作」，「（天利公
    司）沒有（規定助手不能開車）」，「（97年1月25日事發
    當天）他（指許晉祥）說他手痛，要先看醫生，但沒說要去
    哪裡看醫生」，「沒有提到（要開車去看醫生）」，「（事
    發當時）是（上班時間）。平常上班時間為早上8時到下午5
    時30分」，「（許晉祥）當天有說要看醫生，沒提到多久後
    會回來」，「（許晉祥看醫生）當時我在工地，後來才知道
    他開車去」，「因為平常要到車上拿東西，鑰匙都放在車上
    固定位置，可自行打開」，「（許晉祥在97年1月25日當天
    早上）有喝保力達。我忘了他喝多少，我有一起喝」，「（
    公司）沒有硬性規定（車輛由何人駕駛）」，「有時是他（
    指許晉祥）開出去我開回來，其實不一定，看體力問題」等
    語（見原審卷第99至100頁）。足證許晉祥於本件事發當天
    係受天利公司指派至林口地區執行業務，而許晉祥雖係擔任
    助手工作，然天利公司並未明定禁止助手於執行業務時駕駛
    公司車輛，且實際上許晉祥亦與所搭配師傅即證人蔡佳文視
    彼此身體狀況輪流駕車執行公司業務，故許晉祥於事發當天
    雖於工作期間因手痛而駕駛天利公司之自用小貨車前往就醫
    ，然行為其在客觀上已足認與其執行職務有關，依前揭說明
    ，其因駕車不慎致撞傷馮鏡宏，所為該當於民法第188條第1
    項所謂受僱人因執行職務不法侵害他人之權利。此外，天利
    公司復不能證明其對於許晉祥所為上開過失行為，縱加以相
    當之注意仍不免發生損害，是馮鏡宏依民法第188條第1項本
    文規定，請求天利公司應與許晉祥連帶負損害賠償責任，亦
    屬有據。
  (二)茲就馮鏡宏請求賠償之各項金額，分述如下：
  1.關於醫療費用部分：
    馮鏡宏主張其因本件事故受傷，致支出醫療費用51,273元等
    語，業據其提出醫療費用收據為證（見原法院97年度審交附
    民字第90號卷第15至30頁及原審卷第52至55頁），並為許晉
    祥及天利公司所不爭執，是馮鏡宏就此部分請求賠償51,273
    元，自屬有據。
  2.關於看護費部分：
    (1)按親屬間之看護，縱因出於親情而未支付該費用，然其所
      付出之勞力，顯非不能以金錢為評價，此種基於身分關係
      之恩惠，自不能加惠於加害人，而應比照一般看護情形，
      認被害人受有相當於看護費之損害，命加害人賠償，始符
      民法第193條第1項所定「增加生活上需要」之意旨。
    (2)馮鏡宏主張其於本件事故發生後行動不便，生活自理能力
      不足，其配偶郭惠美乃自台鎰製網股份有限公司離職以照
      料看護馮鏡宏，而郭惠美離職前每月底薪為22,800元，應
      依此計算許晉祥之每月看護費至65歲退休為止等語，並提
      出診斷證明書及郭惠美96年度綜合所得稅各類所得資料清
      單為證（見原法院97年度審交附民字第90號卷第11、14頁
      ，原審卷第56頁）。查：
    馮鏡宏於97年1月25日本件事故發生後係至長庚醫療財團
      法人長庚紀念醫院（下稱長庚醫院）林口分院接受手術治
      療，於同年4月15日出院，轉往長庚醫院桃園分院治療，
      住院期間因右側肢體活動功能障礙，行動不便，且因部分
      認知功能缺失，生活自理能力不足，需他人看護照顧，嗣
      於同年5月31日出院，復轉往長庚醫院林口分院接受治療
      ，於住院期間接受頭顱成形術，復於97年9月1日轉往長庚
      醫院桃園分院治療，於97年10月16日出院時仍遺留右側肢
      體運動功能障礙，行動不便，且有部分認知功能缺失及右
      側視野半邊偏盲，日常生活自理能力不足，需他人照護，
      此有診斷證明書可稽（見原法院97年度審交附民字第90號
      卷第10至11、14頁）。嗣馮鏡宏於97年10月17日至同年11
      月8日前往行政院衛生署桃園醫院住院並接受復健治療，
      亦有行政院衛生署桃園醫院98年12月21日桃醫醫祕字第09
      80011401號函可稽（見原審卷第131頁）。足見馮鏡宏自
      97年1月25日起至97年11月8日止，需由他人全日看護照顧
      。
    證人郭惠美（即馮鏡宏之配偶）雖於99年3月10日在原審
      到場證稱：「（馮鏡宏）腦部受傷，導致右側肢體有障礙
      ，並有暈眩、行動遲緩、走路不平衡的後遺症。語言能力
      雖無礙，但比較慢。大小便可以自理。可以自行進食。洗
      澡要幫忙，因為他手沒有力氣，洗不乾淨。走路須要攙扶
      ，因為平衡有障礙。因為車禍導致右側視野全盲」，「（
      夜間）會（起床上廁所），但須要有人攙扶」，「因為視
      力關係，醫生建議不要駕駛」，「（馮鏡宏）頭部有裝引
      流管，引流腦髓液至腹部再排出」，「有（在做復健），
      每週一、三、五。右側手腳肌耐力及練習平衡」，「我不
      在的話，（馮鏡宏由）在家裡的小孩照顧，但沒有請看護
      」等語（見原審卷第147頁）。惟依長庚醫院林口分院於
      98年7月30日以（98）長庚院法字第0622號函覆：「據病
      歷記載，馮君（指馮鏡宏）98年5月15日最後乙次至本院
      復健科回診之診斷為創傷性腦傷後遺併癲癇，並接受藥物
      治療；而依病患當時病情研判，其生命徵象穩定，若不發
      生癲癇，夜間睡眠期間可不需他人陪伴，而日間則需他人
      協助照護以避免跌倒，故病患應需他人半日之照護，惟仍
      應以其實際狀況而定」（見原審卷第105頁）；該院復於
      99年11月4日以（99）長庚院法字第0248號函覆：「因病
      患（指馮鏡宏）目前部分活動仍須他人協助，故就醫學而
      言，評估其須他人半日照護日常生活」（見原審卷第261
      頁）。堪認馮鏡宏自97年11月9日起，需由他人半日看護
      照顧。
    馮鏡宏於本件事故發生後係由其配偶郭惠美照護，而郭惠
      美於離職前每月薪資22,800元，此為許晉祥及天利公司所
      不爭執。則馮鏡宏自97年1月25日起至同年11月8日止，合
      計9個月又15天需由郭惠美全日看護照顧，依前揭說明，
      馮鏡宏就此期間可請求之看護費用為216,600元（計算式
      為：22,800×9＋22,800×15/30＝216,600）。又馮鏡宏
      自97年11月9日算至109年10月25日年滿65歲止，合計143
      個月又17日（即143.6個月）需由他人半日看護照顧，依
      霍夫曼扣除中間利息方式計算，馮鏡宏就此期間可請求之
      看護費用為1,285,212元（計算式為：22,800×1/2×112.
      00000000〈此為143.6月之霍夫曼係數〉＝1,285,212，小
      數點以下四捨五入）。是馮鏡宏得請求賠償之看護費用合
      計為1,501,812元（計算式：216,600＋1,285,212＝1,501
      ,812）。惟原審就此部分判命許晉祥及天利公司連帶賠償
      馮鏡宏1,493,270元，而馮鏡宏就此部分並未聲明不服（
      見本院卷第13至14、33、84頁），故馮鏡宏就此部分僅得
      請求1,493,270元。
  3.關於薪資損失部分：
    馮鏡宏主張其原任職於廣興玻璃鏡行，擔任送貨司機，每月
    薪資為32,000元，因本件事故受傷，自97年1月25日起至同
    年11月8日止，合計9個月又15天之住院治療期間無法工作等
    語，並提出證明書及薪資收據為證（見原審卷第57頁、本院
    卷第58頁）。馮鏡宏雖於100年8月15日到場陳述：其於本件
    事故發生前係任職於「聯興玻璃」等語（見本院卷第54頁背
    面），惟查馮鏡宏因本件事故致頭部嚴重受傷，迄未完全痊
    癒，是其記憶或因腦部受損而有缺失；且據證人陳鴻書於本
    院到場證稱：「認識（馮鏡宏），他是我的員工。我開設廣
    興玻璃鏡行，是獨資商號」，「（馮鏡宏是）95年8月進入
    公司，一、二年後，發生車禍就沒有上班，大概是97年離職
    。他擔任司機，負責送貨，底薪24,000，誤餐費4,000元，
    績效獎金3,000 至6,000元之間，看他的績效而定。平均每
    月他領32,000元至33,000元左右。加班費另外計算，每月5
    日他領薪水，以現金給付」，「有（為馮鏡宏投勞、健保）
    。還有團保，是以廣興公司名義投的保」，「（上開證明書
    即原證九）是（我出具）的」，「（上開薪資收據）是我老
    婆的字跡，這是每月發薪時，薪水袋上所附的單據」，「沒
    有（核發扣繳憑單）。因員工僅三名，不符規定」等語（見
    本院卷第54背面至55頁），並提出勞保、健保及團體保險資
    料以資佐證（見本院卷第59至61頁），足證馮鏡宏於本件事
    故發生時確任職於廣興玻璃鏡行，平均月薪為32,000元。又
    馮鏡宏自97年1月25日至同年11月8日止計9個月又15天係住
    院接受治療，已如前述，其於此期間自無法工作，是馮鏡宏
    據以請求賠償9個月又15天之薪資損失合計304,000元（計算
    式為：32,000×9＋32,000×15/30＝304,000），亦屬有據
    。
  4.關於減少勞動能力之損害部分：
    依長庚醫院林口分院99年11月4日（99）長庚院法字第0248
    號函覆：「據病歷所載，馮君（指馮鏡宏）係分別於99年9
    月1日、10月5日及10月19日至本院職業醫學科門診鑑定，經
    臨床問診、參閱病患病歷及施行理學檢查，並依據相關檢查
    結果評估其殘存心智障礙、右側偏癱、右眼視力及視野缺損
    等症狀，再佐以美國醫學會障害評估指南（2008年第6版）
    之評核標準，加以綜合病患受傷部位、將來賺錢能力、工作
    性質及年齡予以調整計算鑑定後（計算公式如附件），其勞
    動力減損46%」（見原審卷第261、262頁）。又按勞工年滿
    65歲者，雇主得強制其退休，勞動基準法第54條第1項第1款
    定有明文。查馮鏡宏係44年10月25日生（見原法院97年度審
    交附民字第90號卷第8頁），自97年11月9日出院後，算至其
    年滿65歲（即109年10月25日）止，尚得工作143個月又17日
    ，是馮鏡宏以143個月（見本院卷第83頁背面）依霍夫曼扣
    除中間利息方式計算，請求賠償減少勞動能力所受損害1,64
    8,472元（計算式為：32,000×46%×111.00000000〈即143
    個月之霍夫曼係數〉＝1,648,472，小數點以下四捨五入）
    ，洵屬有據。
  5.關於非財產上損害之慰撫金部分：
    (1)按受僱人因執行職務，不法侵害他人之權利者，被害人受
      有非財產上之損害，請求受僱人及其僱用人連帶賠償相當
      金額之慰撫金時，法院對於慰撫金之量定，應斟酌該受僱
      人及應負連帶賠償責任之僱用人，並被害人之身分、地位
      及經濟狀況等關係定之，不得僅以被害人與實施侵權行為
      之受僱人之資力為衡量之標準（最高法院76年台上字第19
      08號判例意旨參照）。
    (2)查馮鏡宏係44年10月25日出生，於本件事故發生時年滿52
      歲，正值壯年，其因本件事故受有上述傷害，目前仍殘存
      心智障礙、右側偏癱、右眼視力及視野缺損等症狀，堪認
      其所受身體及精神上之痛苦甚鉅，自得請求許晉祥及天利
      公司連帶賠償慰撫金。爰斟酌馮鏡宏原任職於廣興玻璃鏡
      行擔任送貨司機，每月薪資為32,000元，因本件事故受傷
      現仍進行復健中，名下有房屋1幢、土地1筆及汽車1輛；
      許晉祥係大學肄業，目前在監服刑中，名下有房屋1幢及
      土地1筆；天利公司係從事廚具、衛浴設備安裝工程等業
      務，資本額為1,600萬元，名下有汽車5輛（此有公司變更
      登記表及稅務電子閘門財產所得調件明細表可稽－見原審
      卷第40至41、68至80頁；且為兩造所不爭執）等一切情狀
      後，認馮鏡宏請求賠償非財產上損害之慰撫金50萬元，尚
      屬適當。
  6.綜上所述，馮鏡宏原得請求賠償之金額合計為3,997,015元
    （計算方式為：51,273＋1,493,270＋304,000＋1,648,472
    ＋500,000＝3,997,015）。許晉祥雖抗辯馮鏡宏未繫安全帶
    ，且當時並無遮蔽物，馮鏡宏自遠處即可發現而予閃避，其
    就本件事故之發生與有過失等語。惟依台灣省桃園縣車輛行
    車事故鑑定委員會鑑定意見書所載，許晉祥酒精濃度超過法
    定值（呼氣酒精含量測定值為0.56MG/L），駕駛自用小貨車
    行經閃光紅燈號誌交岔路口，支線道車未暫停讓幹線道直行
    車先行為肇事原因；馮鏡宏駕駛自小貨車無肇事因素等情，
    業經原審調閱上開刑事案卷查明屬實，而許晉祥復未提出任
    何證據以資證明馮鏡宏於本件事故發生時未繫安全帶，是許
    晉祥所為上開抗辯，委無足取。又按保險人依強制汽車責任
    保險法規定所為之保險給付，視為被保險人損害賠償金額之
    一部分；被保險人受賠償請求時，得扣除之，強制汽車責任
    保險法第32條定有明文。查馮鏡宏因本件事故已領取強制汽
    車責任險保險金1,302,818元，有現金支出傳票及汽車險賠
    款收據暨同意書可證（見原審卷第170、171頁），且為兩造
    所不爭執，是此部分保險金應自馮鏡宏所得請求賠償金額中
    扣除，則經扣減後，馮鏡宏得請求賠償之金額為2,694,197
    元（計算式為：3,997,015－1,302,818＝2,694,197）。
六、從而，馮鏡宏依侵權行為之法則，請求許晉祥及天利公司連
    帶給付2,694,197元，及許晉祥自附帶民事訴訟起訴狀繕本
    送達翌日即98年3月7日（見原審卷第13頁）起、天利公司自
    附帶民事訴訟起訴狀繕本送達翌日即97年11月12日（見原法
    院97年度審交附民字第90號卷第35頁）起，均至清償日止，
    按年息5%計算之利息部分，為有理由，應予准許。原審就上
    開應予准許部分，所為馮鏡宏敗訴之判決（即請求許晉祥及
    天利公司再連帶給付898,137元本息部分，計算式為：2,694
    ,197－1,796,060＝898,137），尚有未洽，馮鏡宏之上訴意
    旨指摘原判決此部分為不當，求予廢棄改判，為有理由，應
    予准許。至原審就上開應予准許部分所為天利公司敗訴判決
    部分，核無不合，天利公司之上訴意旨指摘原判決此部分為
    不當，亦求予廢棄改判，為無理由，應予駁回。
七、至兩造其餘之攻擊或防禦方法及未經援用之證據，經本院斟
    酌後，認為均不足以影響本判決之結果，自無逐一詳予論駁
    之必要。附此敘明。
八、據上論結，本件馮鏡宏之上訴為有理由，天利公司之上訴為
    無理由，依民事訴訟法第449條第1項、第450條、第78條、
    第79條、第85條第2項 ，判決如主文。
中    華    民    國   100    年   11    月    22    日
                    民事第四庭
                        審判長法  官  張劍男
                              法  官  陳靜芬
                              法  官  彭昭芬
正本係照原本作成。
天利公司如不服本判決，應於收受送達後20日內向本院提出上訴
書狀，其未表明上訴理由者，應於提出上訴後20日內向本院補提
理由書狀（均須按他造當事人之人數附繕本）上訴時應提出委任
律師或具有律師資格之人之委任狀；委任有律師資格者，另應附
具律師資格證書及釋明委任人與受任人有民事訴訟法第466條之1
第1項但書或第2項（詳附註）所定關係之釋明文書影本。如委任
律師提起上訴者，應一併繳納上訴審裁判費。
中    華    民    國   100    年    11    月    24    日
                              書記官  丁華平
附註：
民事訴訟法第466條之1（第1項、第2項）：
對於第二審判決上訴，上訴人應委任律師為訴訟代理人。但上訴
人或其他法定代理人具有律師資格者，不在此限。
上訴人之配偶、三親等內之血親、二親等內之姻親，或上訴人為
法人、中央或地方機關時，其所屬專任人員具有律師資格並經法
院認為適當者，亦得為第三審訴訟代理人。